臺灣臺北地方法院民事判決　　　　　　　　　　　　九十三年度重訴字第六六二號
　　原　　　告　太頂咖啡食品股份有限公司
　　法定代理人　甲○○
　　訴訟代理人　陳世寬律師
　　　　　　　　許純菁律師
　　被　　　告　康和租賃股份有限公司
　　法定代理人　乙○○
　　訴訟代理人　丙○○
右當事人間請求給付買賣價金事件，經本院於民國九十三年八月二日言詞辯論終結，
判決如左：
    主      文
被告應給付原告新台幣肆佰壹拾玖萬陸仟參佰陸拾元，及自民國九十三年一月二十九
日起至清償日止，按週年利率百分之十二點０一四計算之利息。
被告應給付原告新台幣壹佰伍拾萬元，及自民國九十三年四月二十三日起至清償日止
，按週年利率百分之五計算之利息。
原告其餘之訴駁回。
訴訟費用由被告負擔四分之一，餘由原告負擔。
本判決第一項於原告以新台幣壹佰肆拾萬元為被告供擔保後，得假執行；但被告如以
新台幣肆佰壹拾玖萬陸仟參佰陸拾元為原告預供擔保後，得免為假執行。
本判決第二項於原告以新台幣伍拾萬壹仟元為被告供擔保後，得假執行；但被告如以
新台幣壹佰伍拾萬元為原告預供擔保後，得免為假執行。
原告其餘假執行之聲請駁回。
    事實及理由
一、本件原告起訴主張：兩造於民國九十二年九月四日簽立買賣契約，約定買賣價金
    為新台幣（下同）一千五百萬元，被告依約應於九十三年一月二十七日給付尾款
    四百十九萬六千三百六十九元，但未依約給付。再依兩造買賣契約第六條約定如
    任一方未依約履行時，除應負損害賠償責任外，尚應給付按買賣價金同額計算之
    懲罰性違約金，故被告自應依約給付懲罰性違約金一千五百萬元等情。爰求為命
    被告給付四百十九萬六千三百六十元，及自九十三年一月二十九日起至清償日止
    ，按週年利率百分之十二‧０一四計付法定遲延利息；及命被告給付一千五百萬
    元，及自支付命令狀繕本送達翌日起至清償日止，按週年利率百分之五計付法定
    遲延利息之判決；並陳明願供擔保，請准宣告假執行。
    被告則以：兩造於九十二年九月四日簽立分期付款買賣契約，約定原告應自九十
    二年十一月六日起至九十四年十月六日止，以每一個月為一期按期給付七十萬六
    千二百元，原告尚有一千零五十九萬三千元之後期買賣價金未付，被告自得以該
    債權與原告本件買賣價金請求相抵銷。至原告請求之違約金部分，因被告已給付
    之買賣價金高於未付之買賣價金，故原告並未受到損害；縱認原告可請求懲罰性
    違約金，然可請求之金額僅限於被告未付買賣價金之範圍內，原告違約金之請求
    顯然過高等語，資為抗辯；並陳明如受不利判決，願預供擔保，請准宣告免為假
    執行。
二、原告主張兩造於九十二年九月四日簽立買賣契約，約定買賣價金為一千五百萬元
    ，被告依約應於九十三年一月二十七日給付尾款四百十九萬六千三百六十元，但
    未依約給付之事實，業據提出買賣契約書、特約條款、統一發票各乙份為證（見
    本院卷第十三頁至第十五頁），並為被告所不爭，堪信為真實。至原告請求被告
    給付買賣價金及懲罰性違約金部分，則為被告所否認，並以前開情詞置辯。經查
    ：
（一）被告依系爭九十二年九月四日買賣契約應於九十三年一月二十七日給付尾款四
      百十九萬六千三百六十元，但未依約給付，原告主張被告積欠其買賣價金四百
      十九萬六千三百六十元，自屬可取。又原告主張兩造就買賣價金約定遲延利息
      利率為週年利率百分之十二‧０一四，為被告所不爭，則原告主張被告積欠自
      應付價金之翌日即九十三年一月二十九日起至清償日止，按週年利率百分之十
      二‧０一四計算之法定遲延利息，亦屬可取。被告雖抗辯原告對其尚有一千零
      五十九萬三千元之買賣價金債務存在，自可以之與原告本件買賣價金請求相抵
      銷云云。惟按債務之抵銷須彼此互負債務，而其給付種類相同，並均屆清償期
      為要件（最高法院十九年上字第一０四八號判例參照）。查縱如被告所稱原告
      對其負有一千零五十九萬三千元之買賣價金債務，然該債務尚未至清償期，業
      據被告自陳在卷（見本院卷第五十頁），自與上開抵銷要件不符，被告此部分
      抗辯，洵不足取。
（二）系爭買賣契約第六條約定：「違約金：任一方未按本契約約定履行時，除應負
      損害賠償之責外，應按買賣價金同額計算之懲罰性違約金給他方」。本件被告
      既未依約給付原告買賣價金，原告主張被告應依給付違約金，即屬有據。再系
      爭買賣契約第六條已明確約定違約金之性質為懲罰性違約金，而所謂懲罰性違
      約金係以強制債務之履行為目的，確保債權效力所定之強制罰，故如債務人未
      依債之關係所定之債務履行時，債權人無論損害有無，皆得請求（最高法院八
      十三年度台上字第二三七九號判決要旨參照）。被告抗辯其所付之買賣價金超
      逾尚未給付之買賣價金，未對原告造成損害，被告毋庸給付違約金云云，自不
      足取。惟按約定之違約金額過高者，法院得減至相當之數額（民法第二百五十
      二條定有明文），此約定之違約金，包括懲罰性或損害賠償預定性質之違約金
      （最高法院五十年台抗字第五五號判例參照）。又審核當事人約定之違約金是
      否過高，須依一般客觀事實、社會經濟狀況、當事人所受損害情形及債務人如
      能依約履行時，債權人可享受之一切利益為衡量標準。如債務人已為一部履行
      者，法院得比照債權人因一部履行所受之利益，減少違約金（民法第二百五十
      一條規定參照）。經查被告就系爭買賣價金未給付之金額僅四百十九萬六千三
      百六十元，且就一千五百萬元之買賣價款，被告僅餘四百十九萬六千三百六十
      元未付，可認被告並非故意不給付買賣價金，原告復不能證明其因被告未依約
      給付買賣價金，除遲延利息外，尚受有何損害。認為兩造約定以買賣總價款作
      為計算違約金之金額，顯屬過高，應予酌減為一百五十萬元，始為相當。
三、綜上所述，原告依系爭買賣契約請求被告給付四百十九萬六千三百六十元，及自
    九十三年一月二十九日起至清償日止，按週年利率百分之十二‧０一四計算之法
    定遲延利息；被告應給付原告一百五十萬元，及自支付命令狀繕本送達翌日即九
    十三年四月二十三日起至清償日止，按週年利率百分之五計算之法定遲延利息，
    洵屬有據，應予准許。至原告其餘之請求，即屬無據，不應准許。
四、兩造其餘主張陳述及所提之證據，經本院審酌後，認均不足以影響本判決之結果
    ，均毋庸再予論述，附此敘明。
五、兩造陳明願供擔保，聲請宣告假執行或免為假執行，經核原告勝訴部分，合於法
    律規定，爰分別酌定相當之擔保金額宣告之；至原告其餘假執行之聲請，因訴之
    駁回而失所依據，不予准許。
六、據上論結，原告之訴為一部有理由，一部無理由，依民事訴訟法第七十九條、第
    三百九十條第二項、第三百九十二條第二項，判決如主文。
中　　　華　　　民　　　國　　九十三　　年　　　八　　　月　　 十八 　　日
                                        民事第三庭    法      官　黃書苑
右正本係照原本作成。
如對本判決上訴，須於判決送達後廿日內向本院提出上訴狀。
中　　　華　　　民　　　國　　九十三　　年　　　八　　　月　　 十八 　　日
                                                      書  記  官  趙郁涵
